最高法院刑事判決　　　　　　一○○年度台上字第四三三二號
上　訴　人　林明泰
選任辯護人　吳孟良律師
上列上訴人因違反兒童及少年性交易防制條例案件，不服台灣高
等法院中華民國九十九年一月二十九日第二審判決（九十八年度
上訴字第四八九六號，起訴案號：台灣板橋地方法院檢察署九十
七年度偵字第二二八七０、二七九四五號），提起上訴，本院判
決如下：
    主  文
原判決撤銷，發回台灣高等法院。
    理  由
本件原判決撤銷第一審之科刑判決，改判論處上訴人林明泰共同
意圖營利，而媒介使未滿十八歲之人為性交易罪刑（處有期徒刑
三年八月，併科罰金新台幣十萬元，罰金如易服勞役，以新台幣
一千元折算一日）。固非無見。
惟查：（一）刑事法上集合犯之概念，乃指本質上具有反覆、延
續實行之特徵，立法時予以特別歸類，定為犯罪構成要件之行為
要素，亦即就某些在密切接近之一定時、地，所持續實行之同種
類複次行為，依照社會通念，將之歸為一個行為，成為包括之一
罪。是關於集合犯之判斷，除應考量行為人主觀上是否出於反覆
實行之概括犯意外，尚應斟酌客觀上之法律規範本來意涵、實現
該犯罪目的之必要手段、社會生活經驗中該犯罪必然反覆實行之
常態與社會之通念等因素，並非所有反覆實行之行為皆一律認為
包括一罪。而兒童及少年性交易防制條例第二十三條之原第三項
，係屬其第二項之常業犯之規定，因配合刑法刪除連續犯之規定
而予刪除。從而於刪除常業犯及連續犯之規定後，縱行為人仍有
基於概括犯意反覆實行或並以之為常業之意，即不能再依連續犯
論以一罪，亦不能認其仍屬集合犯而為包括一罪，亦即應依實質
競合予以併合處罰。原判決以上訴人多次媒介使未滿十八歲之女
子為性交易，係犯兒童及少年性交易防制條例第二十三條第二項
、第一項之意圖營利媒介使未滿十八歲之人為性交易罪，依集合
犯之概念，論以包括一罪。其所持法律見解，難謂正確。（二）
詰問權係指訴訟上當事人有在審判庭輪流盤問證人，以求發現真
實，辨明供述證據真偽之權利；此與證據能力係指符合法律所規
定之證據適格，而得成為證明犯罪事實存在與否之證據資格，性
質上並非相同。刑事訴訟法第一百五十九條之二規定：「被告以
外之人於檢察事務官、司法警察官或司法警察調查中所為之陳述
，與審判中不符時，其先前審判外之陳述具有較可信之特別情況
，且為證明犯罪事實存否所必要者，得為證據」，屬傳聞法則例
外賦予證據能力之規定，其所謂「被告以外之人於檢察事務官、
司法警察官或司法警察調查中所為之陳述，與審判中不符時」，
係指被告以外之人於審判中，以證人身分依法定程序到場具結陳
述，並接受被告之詰問，而其陳述與先前在檢察事務官、司法警
察官或司法警察調查中所為之陳述不符者而言。如被告以外之人
未於審判中以證人身分依法定程序到場具結陳述，並接受被告之
詰問，其於檢察事務官、司法警察官或司法警察調查中所為之陳
述，縱具有特別可信之情況，且為證明犯罪事實存否所必要者，
除合乎同法第一百五十九條之三、第一百五十九條之五之規定外
，仍不得採為斷罪之證據。如被告以外之人，已於審判中到庭依
法具結，接受當事人之詰問，則其於檢察事務官、司法警察官或
司法警察調查中所為之陳述，仍須具備可信性及必要性之要件，
始得例外適用上開第一百五十九條之二之規定，認有證據能力。
殊不能謂該證人於審判中到庭接受詰問，即認其先前在檢察事務
官、司法警察官或司法警察調查中之陳述，已轉化為審判筆錄之
供述內容，而得以逕認其審判外先前之陳述為有證據能力。原判
決於理由內謂：Ａ女、Ｂ女警詢，固屬審判外陳述，然第一審傳
喚Ａ女、Ｂ女實施交互詰問，賦與上訴人及辯護人詰問權，並引
其等警詢筆錄為詰問內容，則其警詢自屬第一審筆錄之一部分，
而有證據能力云云（原判決正本第二頁倒數第一至四行），而採
為判決基礎。核與證據法則有違。上訴意旨執以指摘，即非全無
理由，應認原判決有撤銷發回之原因。
據上論結，應依刑事訴訟法第三百九十七條、第四百零一條，判
決如主文。
中    華    民    國  一○○  年    八    月    四    日
                      最高法院刑事第四庭
                          審判長法官  林  永  茂  
                                法官  蘇  振  堂  
                                法官  林  立  華  
                                法官  蔡  國  在  
                                法官  陳  春  秋  
本件正本證明與原本無異
                                      書  記  官  
中    華    民    國  一○○  年    八    月    九    日
                                                      Q